臺灣臺南地方法院民事判決
109年度訴字第1139號
原      告  王仕勳

訴訟代理人  楊丕銘律師（法扶律師）
被      告  王吉英


訴訟代理人  宋錦武律師
上列當事人間請求不動產所有權移轉登記事件，經本院於民國11
0年1月12日言詞辯論終結，茲判決如下：
    主    　文
原告之訴及假執行之聲請均駁回。
訴訟費用由原告負擔。
    事實及理由
一、原告起訴主張：原告祖父即訴外人王○○為退伍軍人，原住於
    國軍老舊眷村，因政府為加速更新國軍老舊眷村，提高土地
    使用經濟效益，興建住宅照顧原眷戶，故約於民國88年間進
    行眷村改建，依國軍老舊眷村改建條例第5條第1項之規定，
    王○○享有承購依該條例興建之國宅及由政府給與輔助購宅款
    之權益，王○○及其配偶即訴外人張○○在世時再三口頭表示欲
    將上開得承購之國宅由經濟狀況中最差之長子即原告之父丁○○一人單獨繼承，惟因國宅改建期間長達6年，待92年間改
    建完成時，王○○及張○○已先後於88年1月15日及91年12月29
    日死亡，被告以父母王○○及張○○生前並未書立字據為由，堅
    持承購國宅之權利不得由丁○○一人單獨繼承，而應由被告與
    丁○○、原告叔叔即訴外人丙○○3人共同繼承，3人乃協議就承
    購改建國宅之權利各分得3分之1，但因國宅主管機關國防部
    要求原眷戶及其配偶均殁而其子女不止1人之情形時，僅得
    經法院認證協議由子女中1人承受權益，丁○○、丙○○即將其
    等得繼承取得前揭國宅所有權應有部分3分之1借名登記在被
    告名下，被告始單獨登記為附表所示土地及建物（下稱系爭
    不動產）之所有權人。而系爭不動產約自92年開始即由原告
    一家人居住迄今，自始自終均由原告一家人管理、使用，因
    丁○○已於109年2月15日死亡，依民法第550條及最高法院98
    年台上字第990號民事判決意旨，被告與丁○○間就系爭不動
    產所訂定之借名登記法律關係即已消滅，丁○○就系爭不動產
    之所有權返還請求權即屬其遺產之一部，因丁○○之全體繼承
    人除原告外均已拋棄繼承，應由原告單獨繼承系爭不動產之
    所有權返還請求權等情，爰依民法第1148條及第767條之規
    定，求為判命：㈠被告應將系爭不動產所有權應有部分3分之
    1移轉登記予原告。㈡原告願供擔保請准宣告假執行之判決等
    語。
二、被告則以：
  ㈠被告父母王○○及張○○於58年6月30日曾受分配臺南市○區○○○村
    000號陸軍眷舍居住，其後王○○及張○○先後於88年1月15日及
    91年12月29日死亡，其遺留子女有長男即原告之父丁○○、次
    男即訴外人丙○○、長女即被告共3人。嗣92年間富台新村陸
    軍眷舍依國軍老舊眷村相關條例改建，丁○○、丙○○等2人基
    於經濟狀況不佳又不願背負房貸及繳納相關稅捐之考量下，
    放棄其權益並協議由被告1人承受，並於92年2月26日由一同
    前往鈞院公證處，將3人親自簽名及用印之協議書、國軍老
    舊眷村原眷戶死亡權益承受申請表、國軍老舊眷村改建原眷
    戶及配偶均歿者權益承受系統表、陸軍眷舍居住憑證等文件
    資料，辦理認證。被告於92年9月15日經公開抽籤後，抽得
    系爭不動產，並於92年10月2日與臺南市政府簽立國民住宅
    買賣契約書，再於93年10月4日向臺灣土地銀行辦理住宅貸
    款，其後系爭不動產之所有權狀自93年9月17日登記取得迄
    今均在被告持有中，且系爭不動產於99年11月清償完畢前之
    住宅貸款、房屋稅、地價稅亦自登記取得迄今均是由被告所
    繳納。加上被告於107年間曾將系爭不動產持向訴外人聯邦
    商業銀行（下稱聯邦銀行）辦理房屋貸款並設定最高限額抵
    押權，目前亦是由被告分期清償繳納中，故本件系爭不動產
    確係被告1人所有，否則被告1人如何能管理、處分系爭不動
    產？原告主張其與丁○○、丙○○間就系爭不動產有借名登記契
    約存在，並不足採。
  ㈡被告因丁○○經濟並不寬裕，念在兄妹之情，遂同意丁○○居住
    使用系爭不動產至其終老。詎丁○○於109年2月間不幸過世後
    ，被告屢次請原告及其子女遷讓返還系爭不動產，原告除拒
    絕遷讓返還系爭不動產外，亦未繳交系爭不動產109年1月至
    5月之管理費，經管理員通知被告後，被告已於109年6月3日
    繳清。原告迄今尚未舉證證明其與、丁○○、丙○○間究於何時
    合意成立借名登記契約？所成立借名登記契約之内容為何？
    況被告兄妹3人倘真有合意借名登記約定時，為何未於92年2
    月26日簽立協議書並向鈞院公證處辦理認證時，一併將該借
    名登記契約一併辦理認證？又為何係由被告1人清償住宅貸
    款並繳納各年度之房屋稅、地價稅？上述均足證系爭不動產
    確為被告1人所有，從無原告所指有借名登記之事實存在，
    應屬明確。
  ㈢原告辯以「被告在其108年7月27日LINE對話截圖内容（下稱
    系爭對話）」、「108年12月被告與丁○○、丙○○間之對話錄
    音光碟暨譯文（下稱系爭譯文）等可作為有借名登記之事證
    」云云，惟查：
  ⒈系爭對話內容係因丁○○知其病重即將不久於人世，擔心過世
    之後自己兒孫（即原告及其子女）會遭被告以所有權人地位
    要求搬離系爭不動產，而一天到晚煩被告，被告受不了之下
    始發該對話内容予丁○○，實與借名登記無關。況依系爭對話
    内容：「讓要讓的心甘情願，否則均分，……。有錢沒錢都是
    自己造的怪不得他人！這世上有賺錢不辛苦的嗎？」及「只
    在乎自己兒孫、誰不是如此！自己要爭氣才是真的靠誰都沒
    用！」等語，亦可證明被告所辯為真。
　⒉次參諸108年12月間被告與丁○○、丙○○見之系爭譯文，可得知
    以下事實：
　①系爭不動產處理之第一個移轉所有權方案（過戶給原告）内
    ，並無顧及證人丙○○之1/3權利；
　②系爭不動產處理之第二個方案，不論過戶給原告或賣掉由被
    告兄妹3人均分，均係由被告1人決定所提出，且均需先清償
    或扣除被告目前尚在清償之聯邦銀行房貸約120幾萬元；
　③被告會提出系爭不動產之第一個移轉所有權方案，係因為丁○○一直要求要留系爭不動產給原告及原告2名未成年子女居住
    ，被告係基於兄妹情誼才提出的，並非是丁○○、丙○○就系爭
    不動產各有3分之1的權利，此有以下錄音内容：「(06:56至
    08:02)丙○○：你講的那兩個（方案），第一個行不通（即過
    戶給原告），第二個不同意（即賣掉扣除房資後均分）。被
    告：第一個（方案）我為什麼會這樣講，你懂不懂？丙○○：
    這行不通嘛。被告：因為我不想跟他（指丁○○）囉嗦啦，他
    一天到晚跟我囉嗦。丙○○：這行不通，但是他同意啊，他同
    意，你（指原告）是因為氣憤講這句話。被告：對啊，我一
    天到晚被他煩，煩煩煩，我都煩死了，我都少活好幾年，我
    為什麼要少活好幾年，我乾脆給你給你，我多活幾年也好，
    我賺到了他媽多的錢給我兒子女兒，他媽一天到晚煩我煩死
    我了。」、「(09:13至09:26)被告：…。重點是，憑甚麼要
    給你（指丁○○），我要同意才給你的耶!所以你有沒有概念
    ，我們兄妹對你的義氣。」、「(09:46至10:14)被告：他（
    指丁○○）說他要去告我，告我侵占他的房子，我說當初你（
    指丁○○）寫放棄同意書了，法律上站到我這邊，去告也沒有
    用，你要把話講得那麼難聽，我說甚麼老爸老媽有寫，在活
    著的時候腦袋清楚的時候有寫說我將來的房子要交給丁○○繼
    承嗎？沒有嘛！法律上你根本站不住腳。問題是這種事情我
    做不出來，乙○○不會做這種沒有人性的事。」等語在案。
　④由以上系爭譯文全文，可知被告基於兄妹情誼所提出之附負
    擔之贈與（即第一個方案：移轉系爭不動產所有權予原告，
    惟原告需負責清償房貸）或出售系爭不動產並扣除房貸後願
    意以3人均分之補償方式予丁○○、丙○○，均乃另一法律關係
    甚明，不能因此即推論被告兄妹3人就系爭系爭不動產即有
    借名登記之法律關係。
  ㈣此外，復觀諸證人丙○○於鈞院之證述内容可知以下事實：
  ⒈丁○○、丙○○2人並不知悉被告如何管理、處分系爭不動產，且
    未分擔系爭不動產之任何房屋稅、地價稅、貸款等事宜，前
    揭費用全由被告所支付及負擔之。
　⒉丁○○、丙○○2人僅是主觀上認為系爭不動產是父母留下來的，
    所以被告兄妹3人各有3分之1的持分，除繼承以外，被告兄
    妹3人並無其他法律關係存在。
　⒊基此，以上情事顯與「借名登記」之要件（即由借名人自己
    管理、使用、處分不動產；及就借名財產之權利及義務由借
    名人享受及負擔）不符。
　㈤徵上所述，系爭不動產確為被告1人所有，從無原告所指被告
    兄妹3人各有3分之1持分，且借名登記於被告名下之事實，
    原告請求被告應將系爭不動產所有權應有部分3分之1移轉登
    記至原告名下，實屬無據。
  ㈥並聲明：原告之駁回。
三、本件被告及原告之父丁○○、訴外人丙○○均為原告祖父王○○、
    祖母張○○之子女。王進恒前於43年8月10日經國軍分配臺南
    市○區○○○村000號眷舍居住，由國軍司令部所列管，後依行
    政院86年7月29日台86內字第30354號函，將富台新村併同光
    復新村、樂群新村及實踐三村土地交由臺灣省政府合建國宅
    ，於92年2月14日國宅工程完工後，命名為長榮新城，軍方
    依合建契約對半分回房舍，以安置上揭4處眷村眷戶，其中
    王進恒已於88年1月15日死亡，所遺由軍方輔助購買長榮新
    城國宅之權益改由王○○配偶張○○接替，後因張燕如亦於91年
    12月29日死亡，被告兄妹3人乃於92年2月26日簽立協議書（
    下稱系爭協議書），協議由被告接替應有之權益，經於同日
    提出於本院公證處經以92年度認字第00000000號認證書公證
    後，由國防部陸軍總司令部於92年5月1日以邢節字第092000
    2825號呈國防部申請補助購宅權益由被告接替，並由國防部
    於同年月15日以勁勢字第0920005488號令准由被告接替王○○
    及張○○所遺輔助購宅權益，被告並依國軍老舊眷村重建試辦
    期間作業要點輔導遷購位於長榮新城，房地總價為2649,000
    元之系爭不動產，軍方依規定給付土地69.3％附註購宅款計2
    ,259,059元，由被告向臺灣土地銀行貸款38萬元繳付自備款
    計389,941元予國宅基金專戶後，旋由臺南市政府於92年10
    月2日給付臺南市政府國民住宅基地及建物產權移轉證明書
    予被告，並93年9月17日以買賣為由移轉登記系爭不動產之
    所有權予被告。而丁○○已於109年2月15日死亡，其配偶、子
    女除原告外均已拋棄繼承等情，業經被告提出陸軍眷舍居住
    憑證、本院公證處92年度認字第00000000號認證書、系爭協
    議書、國軍老舊眷村原眷戶死亡權益承受申請表、國軍老舊
    眷村改建原眷戶及其配偶均歿者權益承受系統表、台南市「
    富台等四村」合建國宅原眷戶抽籤場次表、國民住宅買賣契
    約、臺南市政府國民住宅基地及建物產權移轉證明書、住宅
    貸款契約、系爭不動產之土地及建物所有權狀為證（見本院
    卷第93頁至第121頁），核與國防部政治作戰局109年8月10
    日國政眷服字第1090161355號函及所附資料相符（見本院卷
    第59頁至第83頁），並經本院依職權調閱本院109年度司暨
    自第1129號拋棄繼承事件卷宗後查證屬實，且為兩造所不爭
    執，應堪信為真正。
四、按當事人主張有利於己之事實者，就其事實有舉證之責任，
    民事訴訟法第277條定有明文。又按稱借名登記者，謂當事
    人約定一方將自己之財產以他方名義登記，而仍由自己管理
    、使用、處分，他方允就該財產為出名登記之契約。主張借
    名登記者，應就該借名登記之事實負舉證責任，有最高法院
    101年度台上字第1775號民事判決意旨可供參照。而本件原
    告主張其父丁○○對系爭不動產有3分之1所有權，並借名登記
    於被告名下，因丁○○已於109年2月15日死亡，該借名登記契
    約業已終止，其為丁○○之唯一繼承人，自得依據民法第1148
    條及第767條之規定請求被告將系爭不動產3分之1所有權移
    轉登記至其名下等情，業為被告所否認，原告自應就其主張
    上開借名登記契約關係之事實負舉證責任。經查：
  ㈠被告所辯其父母先後死亡後，原屬其父母因配住陸軍富台新
    村而取得由國防部輔助遷購長榮新城國宅之權利，已由被告
    兄妹3人於92年2月26日簽立系爭協議書，並經本院公證處公
    證後，協議由被告1人取得，而被告於長榮新城國宅興建完
    成後即參與抽籤，繳付價金，並登記取得系爭不動產所有權
    等情，雖為原告所否認。但原告之父丁○○、證人丙○○均曾於
    上載內容為：「陸軍富台新村第194號眷戶王進恒及配偶張
    燕如已分別於88年1月15日及91年12月29日死亡。原眷戶子
    女人數計3人，經協議由女乙○○接替應有之權益，其餘人員
    不得有任何異議特立協議書，以資證明。」等語之系爭協議
    書立書人欄簽名，為證人丙○○於本院審理時所自承，且為原
    告所不爭。則被告所辯依系爭協議書內所載內容，可知丁○○
    及丙○○於簽立系爭協議書當時已同意拋棄對系爭不動產之承
    購權利，洵屬有據。
　㈡原告雖陳稱：丁○○於92年間未登記承購系爭不動產，且簽立
    系爭協議書，係因國防部要求僅得由原眷戶子女中1人承受
    國宅之承購權，否則無法抽籤，被告兄妹3人始經協議後由
    乙○○出名登記，是不得依據系爭協議書之內容即認丁○○及丙○○已拋棄其2人繼承自父母所遺留各3分之1之承購權利云云
    ，而核與證人丙○○所述：系爭不動產係其父母留下來給被告
    兄妹3人繼承之不動產，其如果不簽系爭協議書就不能抽房
    子，所以其與丁○○並沒有拋棄分配系爭不動產之權利云云相
    符。惟查：
　⒈按原眷戶享有承購依本條例興建之住宅及由政府給與輔助購
    宅款之權益。原眷戶死亡者，由配偶優先承受其權益；原眷
    戶與配偶均死亡者，由其子女承受其權益，餘均不得承受其
    權益；前項子女人數在2人以上者，應於原眷戶與配偶均死
    亡之日起6個月內，以書面協議向主管機關表示由1人承受權
    益，逾期均喪失承受之權益，國軍老舊眷村改建條例第5條
    第1項、第2項本文分別定有明文。又依國軍老舊眷村改建條
    例第5條第1項規定，原眷戶享有承購眷宅或輔助購宅款之權
    益，該等權益依據國防部99年2月2日國政眷服字第09900016
    78號函，性質屬公法上之權利，並授予一定之人所能享有，
    原則上應不得作為繼承或處分標的。準此，上開權益具一身
    專屬性，於原眷戶死亡時非屬其遺產範圍，無須課徵遺產稅
    ；其配偶或子女依同條項規定承受之權益，係本於政府照顧
    國軍遺眷生活之政策目的，渠等嗣依同條例所獲之輔助購宅
    款屬政府贈與，免納所得稅。享有承購眷宅或輔助購宅款權
    益之原眷戶死亡，該項權益非屬遺產，其配偶或子女承受該
    項權益，則免納所得稅，如原眷戶已領取輔助購宅款或已登
    記房地所有權，則成為私有財產，可作為繼承標的，並應課
    徵遺產稅（財政部99年6月2日台財稅字第09900110300號函
    可資參照）。是原告及證人丙○○所稱：丁○○及丙○○對於系爭
    不動產各有3分之1之所有權，係因被告所接替購買長榮新城
    國宅之承購權係屬被告父母留給被告3人之遺產，被告兄妹3
    人對之均有權利云云，應有誤會，而不足採。
　⒉且丁○○於92年間因積欠賭債，經濟狀況不佳一節，為原告所
    自承（見本院卷第197頁），可知丁○○當時並無承購系爭不
    動產之能力。又證人丙○○於92年間為現役軍人，已出名領取
    精忠三村之補償金，不可再度申購國宅一情，亦據證人丙○○
    於本院審理時證述明確（見本院卷第232頁），足認丙○○確
    不符合承購系爭不動產之條件。則被告所辯：被告兄妹3人
    當初協議由其申購長榮新城國宅之權利，係因丁○○及丙○○經
    濟狀況不佳、不願背負房貸及繳納相關稅捐之考量下，由丁○○及丙○○放棄權利並協議由被告1人承受等情，即屬可採。
    原告主張承購系爭不動產之價金僅38萬元，丁○○及丙○○當時
    不可能拋棄唾手可得之權益而讓被告1人獨得，是其2人於系
    爭協議書內簽名並非為拋棄國宅承購權云云，實無足取。
　㈢又被告為購買系爭不動產，曾於93年10月4日向臺灣土地銀行
    貸款38萬元以給付買賣價金，於登記取得系爭不動產所有權
    後，雖將系爭不動產交由丁○○使用，但仍自行保管系爭不動
    產之土地及建物所有權狀，按期繳付房貸本息、系爭不動產
    之房屋稅、地價稅，甚至繳納系爭不動產於109年1月至5月
    間之管理費，並曾分別於107年10月8日、同年月9日、108年
    12月25日持系爭不動產持向聯邦銀行抵押貸款159萬元、142
    萬元及60萬元一節，已為原告所不爭。又輔以證人丙○○於本
    院審理時證稱：其不知系爭不動產之買賣價金、稅費係何人
    支付，且係於108年間才知到系爭不動產已由被告持以向銀
    行抵押貸款等語。可知系爭不動產之收益、處分權限，自始
    均係在被告手中，且其收益、處分均無須經由訴外人丁○○及
    證人丙○○之同意。若如原告主張被告兄妹3人於簽立系爭協
    議書時即已私下協議每人對日後取得之系爭不動產均有3分
    之1之所有權，其3人縱基於兄妹情誼及信任關係為另立書面
    以確保彼此間借名登記權利，但豈有均不負擔各項價金、稅
    費義務，且任由被告將系爭不動產抵押借款之可能，是被告
    辯稱系爭不動產為其單獨，非丁○○、丙○○所借名登記，並非
    無據。
　㈣再依據原告所提出系爭譯文中所載：「被告：你（指丁○○）
    最高興就是當初老爸老媽，我講實在話，當初老爸老媽當初
    嘴巴說要給丁○○，老爸老媽有寫字據嗎？」、「丁○○：我跟
    妳說喔，我實在是很窮，不然的話，我會給你一個圓滿的。
    」、「丙○○：啊，這一樣的意思啦。」、「被告：你一輩子
    都是他媽的窮。」、「被告：老爸老媽當初說要過給你的名
    字，就是說怕你不好過，才說要給你的名字，重點是，憑甚
    麼要給你，我要同意才給你耶！所以你有沒有概念，我們兄
    妹對你的義氣。」、「被告：他說他要去告我，告我侵占他
    的房子，我說當初你寫放棄同意書了，法律站在到我這邊，
    去告也沒有用，你要把話講的那麼難聽，我說甚麼老爸老媽
    有寫，在活著的時候腦袋清楚的時候有寫說我將來的房子要
    交給丁○○繼承嗎？沒有嘛！法律上你根本站不住腳。問題是
    這種事情我做不來，乙○○不會做這種沒有人性的事。」、「
    被告：你今天就是看準我這點，他媽的是，是就是，一下就
    是使喚，一下就是兒子，你還叫我去辦二胎，真他媽，你在
    這邊搞賭場，還跑到那邊每天去跟我借錢，我都已經沒錢了
    ，他媽的我錢都擠不出來了，還叫我去借二胎，我說你不用
    來了，也從此以後不再聯絡，他媽的還得了。」、「丁○○：
    我這一次是因為這個，離那個很近了，心裡一直會想到，以
    前我問題不大，還可以，這次就離很近了。」等語，其內已
    提及係基於兄妹義氣才支助丁○○，後因丁○○一再向其借錢，
    兩人才從此不再聯絡，核與證人丙○○於本院審理時所證：其
    父母在世時比較疼丁○○，因丁○○環境不好，其與被告經濟狀
    況尚可，其父母生前有意日後取得系爭不動產後給丁○○，但
    從未講出來，後來長榮新城國宅興建完成，因丁○○沒有房子
    ，所以提出說他要住，而被告有段時間沒有與其和丁○○來往
    ，是被告在108年間要嫁女兒，才與其和丁○○聯絡，因丁○○
    希望系爭不動產可以一直讓原告住下去，才找被告談系爭不
    動產移轉登記之事等情大致相符。可知被告所辯：其購得系
    爭不動產後，係因丁○○經濟狀況不佳，其念在兄妹之情及父
    母在世時希望多照顧丁○○之期望，遂同意丁○○居住使用系爭
    不動產至終老，亦非無據。
  ㈤至原告雖提出系爭簡訊及系爭譯文（見本院卷第183頁、）第
    213頁至第221頁），欲證明被告兄妹3人間就系爭不動產有
    明示或默示之借名登記關係存在。然查：
　⒈被告雖不否認系爭簡訊為其所寫，惟否認係與系爭不動產有
    關，但系爭簡訊內容縱與系爭不動產有關，以該簡訊中被告
    所述：「讓要讓的心甘情願，否則均分，以後大家沒話說，
    少拿帽子扣我，我不是貪財忘義之徒，你也別偏的太離譜三
    個兄妹都是父母親生，要公平！別看人家好過就撇在一邊，
    誰心裡會舒服。有錢沒錢都是自己造的怪不得他人！這世上
    有賺錢不辛苦的嗎？」、「只在乎自己兒孫、誰不是如此！
    自己要爭氣才是真的靠誰都沒用！人生就是一場夢，夢結束
    就煙消雲散」等語，可知被告係在責罵對方只知在乎自己兒
    孫，不知賺錢人之辛苦，要人退讓也該讓人心甘情願，不要
    為其扣上貪財忘義的帽子，否則要兄妹3人均分才公平。則
    被告前揭所述，既無法確認其所謂退讓、均分才公平是否係
    一時氣憤所為，更遑論據以推論出被告3人間就系爭不動產
    均有3分之1之權利，甚而早有借名登記關係存在，是原告據
    此主張被告兄妹3人就系爭不動產已成立明示或默示之借名
    登記關係云云，並不可採。
　⒉又被告於其兄妹3人在108年12月間討論系爭不動產之事時曾
    陳稱：「最最好的處理方式，就是這一次，他媽你他媽真的
    走了，你還怕你的孫子，我們就這一次把它解決掉，不能再
    什麼拖什麼十年二十年。十年二十年，我講實在話，棺材裝
    的是死人而不是老人。他媽這十年搞不好我也掛了，他媽更
    複雜！我掛了將來遺產是我孩子要繼承的喔！甲○○（即原告
    ）你們全部給我掃地出門！懂不懂～你再拖是對你不利的事
    ，我沒有再詛咒我自己，那人要怎麼樣都不知道，今天躺在
    床上明天起得來起不來都不知道。」、「所以你沒有你那麼
    好，我可以幫你保管了二十、十六、十五年了，夠了，夠了
    ，人生有幾個十五年啊！而且我都光出喔！」等語，並提出
    其於原告清償系爭不動產上之抵押債務約130萬元後，將系
    爭不動產移轉登記予原告，或於丁○○死亡後將系爭不動產出
    售，並由兩造及丙○○均分買賣價金之兩種解決方式等情，業
    據原告提出系爭譯文為證，雖為被告所不爭執。然查：
　①依據系爭譯文之前後文內容，被告已於言談中提及其父母並
    未白紙黑字要將系爭不動產讓丁○○繼承，且丁○○簽訂系爭協
    議書時已拋棄系爭不動產之權利，但其基於兄妹義氣及父母
    希望照顧丁○○生活之期待，才同意依丁○○要求在丁○○死亡前
    處理原告及其子女使用系爭不動產問題一節，已如前述（見
    本院卷第219頁至第221頁）。
　②又依譯文中丙○○所述：「丙○○：也要讓我說點意見啦，你（
    即被告）現在就是說，你不用擔心十年後，現在很簡單嘛，
    你的意見他（指丁○○）擔心，為什麼，擔心他走了，你過戶
    給他（即原告），一下子沒有了，他擔心這個。」、「丙○○
    ：然後他（指丁○○）希望說，你讓他（即原告）住到他小孩
    子長大，這裡交給你處理。」等語，及被告提出兩解決方案
    後，其與丙○○之對話：「被告：你（指丁○○）如果在跟我囉
    嗦什麼那些的話，我火大，我就你們講什麼我就不聽了，等
    你死了，我把房子賣掉。」、「丙○○：妳這樣子講吼，剛剛
    那個氣話（原告誤翻為企劃），可以討論，我剛剛為什麼說
    意見保留，我們兄妹為了這種事情就傷感情了，他有他的想
    法，他的自尊處，他顧慮，我們不能怪大哥，妳有妳的苦衷
    ，什麼？我也是路人乙嘛。」、「被告：呵，把你排除掉。
    」、「丙○○：你講的那兩個，第一個不行，第二個不同意。
    」、「被告：第一個我為什麼會這樣講，你懂不懂？」、「
    丙○○：這行不通嘛。」、「被告：因為我不想跟他囉嗦啦，
    他一天到晚跟我囉嗦。」、「丙○○：這行不通，但是他同意
    啊，他同意，你是因為氣憤講這句話。」、「被告：對啊，
    我一天到晚被他煩，煩煩煩，我都煩死了，我都少活好幾年
    ，我為什麼要少活好幾年，我乾脆給你給你，我多活幾年也
    好，我賺到了他媽多的錢給我兒子女兒，他媽一天到晚煩我
    煩死我了。」、「丙○○：兩條路嘛！一條是你（即被告）自
    己管，一條過給甲○○王王王，大嫂（指原告母親）跟那個什
    麼王○○（指原告姐姐）就好了，就沒有什麼好擔心的嘛！到
    時候還是給他兒子的，講了半天就不用講那麼久了。」、「
    被告：那你要叫大嫂願意。」等語。其中證人丙○○於對話中
    ，並不反被告要求原告於代償系爭不動產上抵押債務後將系
    爭不動產移轉登記予原告之意見，但認為如此系爭不動產將
    會遭原告抵押借款而流不住，所以行不通，並建議被告將系
    爭不動產移轉登記給丁○○配偶或女兒，以達成丁○○希望原告
    及其子女可以繼續使用居住系爭不動產之心願，亦於談話中
    自承自己就系爭不動產之事是路人乙等情，可知其就系爭不
    動產確無所有權存在，否則其何能不同意被告所提出於丁○○
    死亡後將系爭不動產出售之價金由其與兩造均分之方案，並
    建議被告應將第一個解決方案改成將系爭不動產移轉登記予
    丁○○配偶或女兒時，並未提及丁○○應賠償其就系爭不動產3
    分之1產權之損失？再以被告於前揭對話中多次提及丁○○就
    系爭不動產在丁○○死後仍要給原告及原告子女使用之事一再
    囉嗦被告，其因受不了丁○○囉嗦，才提出若原告願代償系爭
    不動產上之抵押債務，即願將系爭不動產移轉登記予原告之
    第一個解決方案，丙○○也一再提及被告所提出前揭解決方案
    ，和丁○○如不接受被告所提出兩個解決方案，就要等丁○○死
    後將系爭不動產出售等語是氣話，則被告於聽聞丁○○希望其
    在丁○○死後，可以在不移轉系爭所有權予原告之情況下（因
    擔心原告將系爭不動產抵押借款或出售），仍將系爭不動產
    讓原告及其子女使用時，脫口而出已經代丁○○保管系爭不動
    產十幾二十年，是否因為不滿其好意讓丁○○使用系爭不動產
    至終老，卻被丁○○當作是代丁○○保管系爭不動產，連丁○○死
    後還要讓原告及其子女使用之氣憤之言，並非無疑，更況其
    所述僅代丁○○保管系爭不動產之言語，與原告主張被告兄妹
    3人對系爭不動產均有3分之1之產權內容不符，則被告當時
    顯然是針對為達成父母期待而讓丁○○使用系爭不動產之事回
    覆丁○○，是亦不足以被告兄妹3人前揭對話之錄音譯文內容
    ，即可認被告兄妹3人就系爭不動產間曾成立明示或默示之
    借名登記契約。
  ㈥此外，原告並未舉證證明丁○○、丙○○就系爭不動產分別有3分
    之1之所有權，且借名登記於被告名下之事實。是原告主張
    丁○○與被告間就系爭不動產所成立之借名登記契約，已於丁○○在109年2月15日死亡後因類推適用民法第550條之規定而
    消滅，並由其單獨繼承丁○○就系爭不動產對被告之所有權云
    云，即屬無據。
五、綜上所述，原告未能舉證證明被告兄妹3人間就系爭不動產
    均有所有權3分之1，而丁○○、丙○○均將其前揭所有權借名登
    記於被告名下之事實，是其依據民法第1148條、第767條之
    規定，請求被告應將系爭不動產所有權應有部分3分之1移轉
    登記予原告，為無理由，應予駁回。原告之訴既經駁回，其
    假執行之聲請亦失所附麗，應併予駁回。
六、據上論結，本件原告之訴為無理由，依民事訴訟法第78條，
    判決如主文。
中　　華　　民　　國　　110 　年　　2 　　月　　1 　　日
                  民事第五庭    法    官　劉秀君
（得上訴）
附表：
編號 項目 地號/建號 權利範圍 1 土地 臺南市○區○○段000地號 46/10,000,000 2 土地 臺南市○區○○段000地號 821/1,000,000 25/10,000,000 3 建物 臺南市○區○○段0000○號（門牌號碼：臺南市○區○○路0段00巷00號2樓之2） 1/1      共有部分：同段1669建號 932/0000000   共有部分：同段1670建號 947/0000000 4 建物 臺南市○區○○段0000○號（門牌號碼：臺南市○區○○路0段00號） 712/1,000,000     共有部分：同段1667建號 647/0000000   共有部分：同段1668建號 1998/0000000 5 建物 臺南市○區○○段0000○號（門牌號碼：臺南市○區○○路0號） 712/1,000,000     共有部分：同段1669建號 612/0000000   共有部分：同段1670建號 221/0000000